ACORDAO-COMPLETO-2437070

ACÓRDÃO 5914/2021 ATA 11/2021 - SEGUNDA CÂMARA

VISTOS, relatados e discutidos estes autos de tomada de contas especial instaurada pela Secretaria de Fomento e Incentivo à Cultura do Ministério da Cidadania, atual Secretaria Especial da Cultura do Ministério do Turismo, em desfavor da então Mais Brasil Editora e Gravadora Ltda., atual microempresa Maurílio Éverton Pinheiro Lima (CNPJ: 07.591.757/0001-46) , e Maurílio Éverton Pinheiro Lima (CPF: XXX.227.946-XX) , em razão de omissão no dever de prestar contas dos recursos captados por força do projeto cultural Pronac 10-7283, destinados à execução do projeto cultural denominado "Conexão Vivo Brasil".
ACORDAM os Ministros do Tribunal de Contas da União, reunidos em sessão de 2ª Câmara, ante as razões expostas pelo Relator, em:
9.1. considerar revéis os responsáveis Maurílio Éverton Pinheiro Lima (CNPJ: 07.591.757/0001-46) e Maurílio Éverton Pinheiro Lima (CPF: XXX.227.946-XX) , para todos os efeitos, dando-se prosseguimento ao processo, com fulcro no art. 12, § 3º, da Lei 8.443/1992;
9.2. julgar irregulares, nos termos dos arts. 1º, inciso I, 16, inciso III, alíneas "a" e "c", da Lei 8.443/1992, c/c os arts. 19 e 23, inciso III, da mesma Lei, e com arts. 1º, inciso I; 209, incisos I e III; 210 e 214, inciso III, do Regimento Interno do TCU, as contas dos responsáveis Maurílio Éverton Pinheiro Lima (CNPJ: 07.591.757/0001-46) e Maurílio Éverton Pinheiro Lima (CPF: XXX.227.946-XX) , condenando-os solidariamente ao pagamento da importância de R$ 1.106.475,00, atualizada monetariamente e acrescida dos juros de mora, calculada a partir da data de 22/12/2010 até a data da efetiva quitação do débito, fixando-lhes o prazo de quinze dias, para que comprovem, perante o Tribunal, o recolhimento das referidas quantias aos cofres do Fundo Nacional de Cultura, nos termos do art. 23, inciso III, alínea "a", da citada lei, c/c o art. 214, inciso III, alínea "a", do Regimento Interno do TCU;
9.3. aplicar ao responsável Maurílio Éverton Pinheiro Lima (CPF: XXX.227.946-XX) , a multa prevista no art. 57 da Lei 8.443/1992 c/c o art. 267 do Regimento Interno do TCU, no valor de R$ 200.000,00 (duzentos mil reais) , fixando-lhe o prazo de quinze dias, a contar da notificação, para que comprove, perante o Tribunal (art. 214, III, alínea "a", do Regimento Interno do TCU) , o recolhimento da dívida aos cofres do Tesouro Nacional, atualizada monetariamente desde a data do presente acórdão até a do efetivo recolhimento, se paga após o vencimento, na forma da legislação em vigor;
9.4. autorizar, desde logo, a cobrança judicial das dívidas, caso não atendidas as notificações, na forma do disposto no art. 28, inciso II, da Lei 8.443/1992;
9.5. autorizar também, desde logo, se requerido, com fundamento no art. 28, inciso I, da Lei 8.443, de 1992, c/c o art. 217, §§ 1º e 2º do Regimento Interno do TCU, o parcelamento das dívidas em até 36 parcelas, incidindo, sobre cada parcela, corrigida monetariamente, os correspondentes acréscimos legais, fixando-lhe o prazo de quinze dias, a contar do recebimento das notificações, para comprovarem, perante o Tribunal, o recolhimento da primeira parcela, e de trinta dias, a contar da parcela anterior, para comprovarem os recolhimentos das demais parcelas, devendo incidir, sobre cada valor mensal, atualizado monetariamente, os juros de mora devidos, no caso do débito, na forma prevista na legislação em vigor, alertando os responsáveis de que a falta de comprovação do recolhimento de qualquer parcela importará o vencimento antecipado do saldo devedor, nos termos do § 2º do art. 217 do Regimento Interno deste Tribunal;
9.6. esclarecer ao responsável Maurílio Éverton Pinheiro Lima (CPF: XXX.227.946-XX) que, caso se demonstre, por via recursal, a correta aplicação dos recursos, mas não se justifique a omissão da prestação de contas, o débito poderá ser afastado, mas permanecerá a irregularidade das contas, dando-se ensejo à aplicação da multa prevista no art. 58, inciso I, da Lei 8.443/1992;
9.7. enviar cópia desta deliberação ao Procurador-Chefe da Procuradoria da República no Estado de Minas Gerais, nos termos do § 3º do art. 16 da Lei 8.443/1992 c/c o § 7º do art. 209 do Regimento Interno do TCU, para adoção das medidas cabíveis;
9.8. dar ciência desta decisão à Secretaria Especial de Cultura e aos responsáveis, informando que a presente deliberação, acompanhada do Relatório e do Voto que a fundamentam, está disponível para a consulta no endereço www.tcu.gov.br/acordaos.

Tomada de contas especial instaurada pela Secretaria de Fomento e Incentivo à Cultura do Ministério da Cidadania, atual Secretária Especial da Cultura do Ministério do Turismo, em razão de omissão no dever de prestar contas dos recursos captados por força do projeto cultural Pronac 10-7283, destinados à execução do projeto cultural denominado "Conexão Vivo Brasil".

Segunda Câmara

Secretaria de Fomento e Incentivo à Cultura do Ministério da Cidadania, atual Secretaria Especial da Cultura do Ministério do Turismo.

3. Interessados/Responsáveis:
3.1. Responsáveis: Maurilio Everton Pinheiro Lima (07.591.757/0001-46); Maurilio Everton Pinheiro Lima (XXX.227.946-XX).

13.1. Ministros presentes: Bruno Dantas (Presidente), Augusto Nardes (Relator), Aroldo Cedraz e Raimundo Carreiro.
13.2. Ministros-Substitutos presentes: Marcos Bemquerer Costa e André Luís de Carvalho.

AUGUSTO NARDES

Adoto como parte do relatório, com os ajustes de forma considerados pertinentes, a instrução de mérito elaborada no âmbito da Secretaria de Controle Externo de Tomada de Contas Especial - SecexTCE (peça 29) , acolhida pelo corpo dirigente da unidade técnica especializada (peças 30 e 31) :
"INTRODUÇÃO
Cuidam os autos de tomada de contas especial instaurada pela Secretaria de Fomento e Incentivo à Cultura, em desfavor de Mais Brasil Editora e Gravadora Ltda. (CNPJ: 07.591.757/0001-46) e Maurílio Éverton Pinheiro Lima (CPF: XXX.227.946-XX) , em razão de omissão no dever de prestar contas, captados por força do projeto cultural Pronac 10-7283, descrito da seguinte forma: 'Conexão Vivo Brasil'.
HISTÓRICO
Em 23/11/2017, com fundamento na IN/TCU 71/2012, alterada pela IN/TCU 76/2016 e DN/TCU 155/2016, o dirigente da instituição Secretaria de Fomento e Incentivo à Cultura autorizou a instauração da tomada de contas especial (peça 3, p. 7-8) . 
A Portaria 645, de 26/11/2010, autorizou a captação do valor de apoio, totalizando R$ 1.106.475,00, com prazo para captação dos recursos de 29/11/2010 a 25/10/2011 (peça 3, p. 1 e 46) , e de execução até 31/12/2013 (peça 3, p. 68) , recaindo o prazo para prestação de contas em 30/1/2014.
A empresa proponente captou recursos autorizados, no montante de R$ 1.106.475,00, conforme atestam o recibo de mecenato e o extrato da conta (peça 3, p. 42-43) . 
O fundamento para a instauração da Tomada de Contas Especial, conforme no Relatório de TCE 34/2017 (peça 3, p. 102-105) , foi a constatação da seguinte irregularidade: 
Omissão do dever de prestar contas.
Os responsáveis arrolados na fase interna foram devidamente comunicados e, diante da ausência de justificativas suficientes para elidir a irregularidade e da não devolução dos recursos, instaurou-se a tomada de contas especial.
No relatório (peça 3, p. 102-105) o tomador de contas concluiu que o prejuízo importaria no valor original de R$ 1.106.475,00, imputando-se responsabilidade à Mais Brasil Editora e Gravadora Ltda. e Maurílio Éverton Pinheiro Lima.
Em 28/3/2019, a Controladoria-Geral da União emitiu o relatório de auditoria 279/2019 (peça 3, p. 115-117) , em concordância com o relatório do tomador de contas. O certificado de auditoria e o parecer do dirigente do órgão de controle interno concluíram pela irregularidade das presentes contas (peças 3, p. 118-120) .
Em 13/4/2019, o ministro responsável pela área atestou haver tomado conhecimento das conclusões contidas no relatório e certificado de auditoria, bem como do parecer conclusivo do dirigente do órgão de controle interno, manifestando-se pela irregularidade das contas, e determinou o encaminhamento do processo ao Tribunal de Contas da União (peça 4) .
Na instrução inicial (peça 13) , analisando-se os documentos nos autos, concluiu-se pela necessidade de realização de citação e audiência para as irregularidades abaixo: 
1.1. Irregularidade 1: não comprovação da boa e regular aplicação dos recursos federais repassados à Mais Brasil Editora e Gravadora Ltda., em face da omissão no dever de prestar contas dos valores transferidos, no âmbito do projeto incentivado, no período de 29/11/2010 a 25/10/2011, cujo prazo encerrou-se em 30/1/2014.
1.1.1. Evidências da irregularidade: documentos técnicos presentes na peça 3, p. 95-97.
1.1.2. Normas infringidas: arts. 37, caput, e 70, parágrafo único, da Constituição Federal; art. 93 do Decreto-Lei 200/67; art. 66, do Decreto 93.872/1986; art. 29, da Lei 8.313/1991; IN MinC 1/2010, art. 6º, inciso VI.
1.1.3. Débito relacionado aos responsáveis: Mais Brasil Editora e Gravadora Ltda. (CNPJ: 07.591.757/0001-46) e Maurílio Éverton Pinheiro Lima (CPF: XXX.227.946-XX) 
	Data de ocorrência
	Valor histórico (R$) 

	22/10/2010
	1.106.475,00

Valor atualizado do débito (sem juros) em 7/10/2019: R$ 1.851.353,97
1.1.4. Cofre credor: Fundo Nacional de Cultura.
1.1.5. Responsável: Maurílio Éverton Pinheiro Lima (CPF: XXX.227.946-XX) :
1.1.5.1. Conduta: não demonstrar a boa e regular aplicação dos recursos federais recebidos e geridos por meio do instrumento em questão, no período de 29/11/2010 a 25/10/2011, em face da omissão na prestação de contas, cujo prazo encerrou-se em 30/1/2014.
1.1.5.2. Nexo de causalidade: a conduta descrita impediu o estabelecimento do nexo causal entre as possíveis despesas efetuadas com os recursos recebidos, no âmbito do instrumento em questão, no período de 29/11/2010 a 25/10/2011.
1.1.5.3. Culpabilidade: não há excludentes de ilicitude, de culpabilidade e de punibilidade; é razoável supor que o responsável tinha consciência da ilicitude de sua conduta; era exigível conduta diversa da praticada, qual seja, desincumbir-se do seu dever por meio da apresentação da prestação de contas no prazo e forma devidos. 
1.1.6. Responsável: Mais Brasil Editora e Gravadora Ltda. (CNPJ: 07.591.757/0001-46) .
1.1.6.1. Conduta: não demonstrar a boa e regular aplicação dos recursos federais recebidos e geridos por meio do instrumento em questão, no período de 29/11/2010 a 25/10/2011, em face da omissão na prestação de contas, cujo prazo encerrou-se em 30/1/2014.
1.1.6.2. Nexo de causalidade: a conduta descrita impediu o estabelecimento do nexo causal entre as possíveis despesas efetuadas com os recursos recebidos, no âmbito do instrumento em questão, no período de 29/11/2010 a 25/10/2011.
1.1.6.3. Culpabilidade: não há excludentes de ilicitude, de culpabilidade e de punibilidade; é razoável supor que o administrador responsável pela pessoa jurídica tinha consciência da ilicitude de sua conduta; era exigível conduta diversa da praticada, qual seja, desincumbir-se do seu dever por meio da apresentação da prestação de contas no prazo e forma devidos. 
1.1.7. Encaminhamento: citação.
1.2. Irregularidade 2: não cumprimento do prazo originalmente estipulado para prestação de contas do projeto incentivado, cujo prazo encerrou-se em 30/1/2014.
1.2.1. Evidências da irregularidade: documentos técnicos presentes na peça 3, p. 95-97. 
1.2.2. Normas infringidas: arts. 37, caput, e 70, parágrafo único, da Constituição Federal; art. 93 do Decreto-Lei 200/67; art. 66, do Decreto 93.872/1986; art. 29, da Lei 8.313/1991; IN MinC 1/2010, art. 6º, inciso VI.
1.2.3. Responsável: Maurílio Éverton Pinheiro Lima (CPF: XXX.227.946-XX) .
1.2.3.1. Conduta: descumprir o prazo originalmente estipulado para prestação de contas dos recursos federais recebidos à conta do instrumento em questão, o qual se encerrou em 30/1/2014.
1.2.3.2. Nexo de causalidade: a conduta descrita impediu o estabelecimento do nexo causal entre as possíveis despesas efetuadas com os recursos recebidos, no âmbito do instrumento em questão, no período de 29/11/2010 a 25/10/2011.
1.2.3.3. Culpabilidade: não há excludentes de ilicitude, de culpabilidade e de punibilidade; é razoável supor que o responsável tinha consciência da ilicitude de sua conduta; era exigível conduta diversa da praticada, qual seja, desincumbir-se do seu dever por meio da apresentação da prestação de contas no prazo e forma devidos. 
1.2.4. Encaminhamento: audiência.
1.2.5. Ressalte-se que Mais Brasil Editora e Gravadora Ltda. é nome fantasia para Maurílio Éverton Pinheiro Lima (CNPJ: 07.591.757/0001-46) , que tem natureza jurídica de 'empresário individual'. 
Em cumprimento ao pronunciamento da unidade (peça 15) , foi efetuada citação e audiência dos responsáveis, nos moldes adiante:
 Maurílio Éverton Pinheiro Lima (CNPJ: 07.591.757/0001-46) - promovida a citação do responsável, conforme delineado adiante:
	Comunicação: Ofício 12703/2019 - Seproc (peça 17) 
Data da Expedição: 26/11/2019
Data da Ciência: não houve (endereço insuficiente) (peça 18) 
Observação: Ofício enviado para o endereço da responsável, conforme pesquisa de endereço no sistema da Receita Federal (peça 16) .
	
	Comunicação: Ofício 6295/2020 - Seproc (peça 21) 
Data da Expedição: 28/2/2020
Data da Ciência: não houve (desconhecido) (peça 26) 
Observação: Ofício enviado para o endereço da responsável, conforme pesquisa de endereço no sistema da Receita Federal (peça 16) .
	
 Maurílio Éverton Pinheiro Lima (CPF: XXX.227.946-XX) - promovida a citação e audiência do responsável, conforme delineado adiante:
	Comunicação: Ofício 6296/2020 - Seproc (peça 23) 
Data da Expedição: 28/2/2020
Data da Ciência: 18/3/2020 (peça 24) 
Nome Recebedor: Jony da Luz Araújo
Observação: Ofício enviado para o endereço do responsável, conforme pesquisa de endereço no sistema da Receita Federal (peça 20) .
Fim do prazo para a defesa: 2/4/2020
	
Em se tratando de empresário individual, a jurisprudência do Tribunal entende que ele não tem personalidade diversa e separada do titular, constituindo-se como única pessoa com único patrimônio, conforme enunciado do Acórdão 3201/2018-TCU-Segunda Câmara, Rel. Min. Aroldo Cedraz. De igual forma ficou entendido no Acórdão 1563/2012-TCU-Plenário, Rel. Min. Substituto Marcos Bemquerer, ao considerar que os empresários individuais respondem com seus bens particulares pelas dívidas decorrentes da atividade empresarial, integral e solidariamente, pois a empresa individual não tem personalidade diversa e separada de seu titular, constituindo uma única pessoa e um único patrimônio. Na mesma linha ainda são o Acórdão 4784/2014-TCU-Primeira Câmara, Rel. Min. Benjamin Zymler e o Acórdão 10922/2016-TCU-Segunda Câmara, Rel. Min. Substituto André de Carvalho.
Isto posto, por se tratar de empresário individual, a citação de Maurílio Éverton Pinheiro Lima (CPF: XXX.227.946-XX) , promovida por meio do Ofício 6296/2020 (peça 23) e efetivamente recebida (peça 24) , supre a ausência da citação da pessoa jurídica, ante o insucesso em sua entrega.
Conforme Despacho de Conclusão das Comunicações Processuais (peça 28) , informamos que as providências inerentes às comunicações processuais foram concluídas. 
Transcorrido o prazo regimental, os responsáveis permaneceram silentes, devendo ser considerados revéis, nos termos do art. 12, §3º, da Lei 8.443/1992.
ANÁLISE DOS PRESSUPOSTOS DE PROCEDIBILIDADE DA IN/TCU 71/2012
Apreciação do Prejuízo ao Contraditório e Ampla Defesa
Verifica-se que não houve o transcurso de mais de dez anos desde o fato gerador sem que tenha havido a notificação dos responsáveis pela autoridade administrativa federal competente (art. 6º, inciso II, c/c art. 19 da IN/TCU 71/2012, modificada pela IN/TCU 76/2016) , uma vez que o fato gerador da irregularidade sancionada ocorreu em 30/1/2014, e os responsáveis foram notificados sobre as irregularidades pela autoridade administrativa competente por meio dos Comunicados 259 e 260/2017 (ausentes nos autos, porém citados na peça 3, p. 104) , recebidos em 7/6/2017, conforme avisos de recebimento - AR (peça 3, p. 100-101) .
Valor de Constituição da TCE
Verifica-se, ainda, que o valor atualizado do débito apurado (sem juros) em 1/1/2017 é de R$ 1.690.583,15, portanto superior ao limite mínimo de R$ 100.000,00, na forma estabelecida conforme os arts. 6º, inciso I, e 19 da IN/TCU 71/2012, modificada pela IN/TCU 76/2016. 
OUTROS DÉBITOS NOS SISTEMAS DO TCU COM OS MESMOS RESPONSÁVEIS
Informa-se que não foi encontrado débito imputável aos responsáveis em outros processos em tramitação no Tribunal.
A tomada de contas especial está, assim, devidamente constituída e em condição de ser instruída.
EXAME TÉCNICO
Da validade das notificações:
Preliminarmente, cumpre tecer breves considerações sobre a forma como são realizadas as comunicações processuais no TCU. A esse respeito, destacam-se o art. 179, do Regimento Interno do TCU (Resolução 155, de 4/12/2002) e o art. 4º, inciso III, § 1º, da Resolução-TCU 170, de 30 de junho de 2004, in verbis:
Art. 179. A citação, a audiência ou a notificação, bem como a comunicação de diligência, farse-ão:
I - mediante ciência da parte, efetivada por servidor designado, por meio eletrônico, fac-símile, telegrama ou qualquer outra forma, desde que fique confirmada inequivocamente a entrega da comunicação ao destinatário;
II - mediante carta registrada, com aviso de recebimento que comprove a entrega no endereço do destinatário;
III - por edital publicado no Diário Oficial da União, quando o seu destinatário não for localizado
 (...) 
Art. 3º As comunicações serão dirigidas ao responsável, ou ao interessado, ou ao dirigente de órgão ou entidade, ou ao representante legal ou ao procurador constituído nos autos, com poderes expressos no mandato para esse fim, por meio de:
I - correio eletrônico, fac-símile ou telegrama;
II - servidor designado;
III - carta registrada, com aviso de recebimento;
IV - edital publicado no Diário Oficial da União, quando o seu destinatário não for localizado, nas hipóteses em que seja necessário o exercício de defesa.
Art. 4º. Consideram-se entregues as comunicações:
I - efetivadas conforme disposto nos incisos I e II do artigo anterior, mediante confirmação da ciência do destinatário;
II - realizadas na forma prevista no inciso III do artigo anterior, com o retorno do aviso de recebimento, entregue comprovadamente no endereço do destinatário;
III - na data de publicação do edital no Diário Oficial da União, quando realizadas na forma prevista no inciso IV do artigo anterior.
§ 1º O endereço do destinatário deverá ser previamente confirmado mediante consulta aos sistemas disponíveis ao Tribunal ou a outros meios de informação, a qual deverá ser juntada ao respectivo processo.
 (...) 
Bem se vê, portanto, que a validade da citação via postal não depende de que o aviso de recebimento seja assinado pelo próprio destinatário da comunicação, o que dispensa, no caso em tela, a entrega do AR em 'mãos próprias'. A exigência da norma é no sentido de o Tribunal verificar se a correspondência foi entregue no endereço correto, residindo aqui a necessidade de certeza inequívoca.
Não é outra a orientação da jurisprudência do TCU, conforme se verifica dos julgados a seguir transcritos:
São válidas as comunicações processuais entregues, mediante carta registrada, no endereço correto do responsável, não havendo necessidade de que o recebimento seja feito por ele próprio. (Acórdão 3648/2013-TCU-Segunda Câmara, Relator Ministro JOSÉ JORGE) ;
É prescindível a entrega pessoal das comunicações pelo TCU, razão pela qual não há necessidade de que o aviso de recebimento seja assinado pelo próprio destinatário. Entregandose a correspondência no endereço correto do destinatário, presume-se o recebimento da citação. (Acórdão 1019/2008-TCU-Plenário, Relator Ministro BENJAMIN ZYMLER) ;
As comunicações do TCU, inclusive as citações, deverão ser realizadas mediante Aviso de Recebimento - AR, via Empresa Brasileira de Correios e Telégrafos, bastando para sua validade que se demonstre que a correspondência foi entregue no endereço correto. (Acórdão 1526/2007-TCU-Plenário, Relator Ministro AROLDO CEDRAZ) .
A validade do critério de comunicação processual do TCU foi referendada pelo Supremo Tribunal Federal, nos termos do julgamento do MS-AgR 25.816/DF, por meio do qual se afirmou a desnecessidade da ciência pessoal do interessado, entendendo-se suficiente a comprovação da entrega do 'AR' no endereço do destinatário:
Ementa: agravo regimental. Mandado de segurança. Desnecessidade de intimação pessoal das decisões do tribunal de contas da união. art. 179 do Regimento Interno do TCU. Intimação do ato impugnado por carta registrada, iniciado o prazo do art. 18 da lei nº 1.533/51 da data constante do aviso de recebimento. Decadência reconhecida. Agravo improvido.
O envio de carta registrada com aviso de recebimento está expressamente enumerado entre os meios de comunicação de que dispõe o Tribunal de Contas da União para proceder às suas intimações.
O inciso II do art. 179 do Regimento Interno do TCU é claro ao exigir apenas a comprovação da entrega no endereço do destinatário, bastando o aviso de recebimento simples. 
Da revelia dos responsáveis Maurílio Éverton Pinheiro Lima (CNPJ: 07.591.757/0001-46) e Maurílio Éverton Pinheiro Lima (CPF: XXX.227.946-XX) 
1.3. No caso vertente, conforme quadro do item 11, a citação de Maurílio Éverton Pinheiro Lima (CPF: XXX.227.946-XX) se deu no endereço proveniente de pesquisa à base de dados da Receita Federal (peça 20) . A entrega do ofício citatório nesse endereço ficou comprovada conforme aviso de recebimento (peça 24) . Com relação à citação da pessoa jurídica, a citação de seu representante supre a ausência de sua citação válida, conforme tratado nos itens 12 e 13.
Nos processos do TCU, a revelia não leva à presunção de que seriam verdadeiras todas as imputações levantadas contra os responsáveis, diferentemente do que ocorre no processo civil, em que a revelia do réu opera a presunção da verdade dos fatos narrados pelo autor (Acórdão 1009/2018-TCU-Plenário, Relator: BRUNO DANTAS; 2.369/2013-TCU-Plenário, Relator: BENJAMIN ZYMLER e 2.449/2013-TCU-Plenário, Relator: BENJAMIN ZYMLER) . Dessa forma, a avaliação da responsabilidade do agente não pode prescindir da prova existente no processo ou para ele carreada. 
Ao não apresentar sua defesa, os responsáveis deixaram de produzir prova da regular aplicação dos recursos sob sua responsabilidade, em afronta às normas que impõem aos gestores públicos a obrigação legal de, sempre que demandados pelos órgãos de controle, apresentar os documentos que demonstrem a correta utilização das verbas públicas, a exemplo do contido no art. 93 do Decreto-Lei 200/1967: 'Quem quer que utilize dinheiros públicos terá de justificar seu bom e regular emprego na conformidade das leis, regulamentos e normas emanadas das autoridades administrativas competentes.' 
Mesmo as alegações de defesa não sendo apresentadas, considerando o princípio da verdade real que rege esta Corte, procurou-se buscar, em manifestações dos responsáveis na fase interna desta Tomada de Contas Especial, se havia algum argumento que pudesse ser aproveitado a seu favor. 
No entanto, os responsáveis não se manifestaram na fase interna, não havendo, assim, nenhum argumento que possa vir a ser analisado e posteriormente servir para afastar as irregularidades apontadas.
Em se tratando de processo em que a parte interessada não se manifestou acerca das irregularidades imputadas, não há elementos para que se possa efetivamente aferir e reconhecer a ocorrência de boa-fé na conduta dos responsáveis, podendo este Tribunal, desde logo, proferir o julgamento de mérito pela irregularidade das contas, conforme os termos dos §§ 2º e 6º do art. 202 do Regimento Interno do TCU. (Acórdão 2064/2011-TCU-Primeira Câmara (relator: Ubiratan Aguiar) , 6.182/2011-TCU-1ª Câmara (relator: Weber de Oliveira) , 4.072/2010-TCU-1ª Câmara (Relator: Valmir Campelo) , 1.189/2009-TCU-1ª Câmara (Relator: Marcos Bemquerer) , 731/2008-TCU-Plenário (Relator: Aroldo Cedraz) .
Dessa forma, os responsáveis Maurílio Éverton Pinheiro Lima (CNPJ: 07.591.757/0001-46) e Maurílio Éverton Pinheiro Lima (CPF: XXX.227.946-XX) devem ser considerados revéis, nos termos do art. 12, §3º, da Lei 8.443/1992, devendo suas contas ser julgadas irregulares, condenando-os solidariamente ao débito apurado e aplicando-lhes a multa prevista no art. 57 da Lei 8.443/1992.
Conforme tratado nos itens 12 e 13, entendendo a jurisprudência do Tribunal, no caso de empresário individual, que a empresa não tem personalidade diversa e separada do titular, constituindo-se como única pessoa e único patrimônio, respondendo o empresário individual com seus bens particulares pelas dívidas decorrentes da atividade empresarial, integral e solidariamente, a multa do art. 57, da Lei 8.443/1992, deve ser aplicada somente à pessoa física, uma vez que seu patrimônio se confunde com o da própria pessoa jurídica.
Prescrição da Pretensão Punitiva
Vale ressaltar que a pretensão punitiva do TCU, conforme Acórdão 1441/2016-TCU-Plenário, Relator: Benjamin Zymler, que uniformizou a jurisprudência acerca dessa questão, subordina-se ao prazo geral de prescrição indicado no art. 205 do Código Civil, que é de dez anos, contado da data de ocorrência da irregularidade sancionada, nos termos do art. 189 do Código Civil, sendo este prazo interrompido pelo ato que ordenar a citação, a audiência ou a oitiva dos responsáveis.
No caso em exame, não ocorreu a prescrição, uma vez que a irregularidade sancionada ocorreu em 30/1/2014, e o ato de ordenação da citação ocorreu em 18/10/2019.
Cumulatividade de multas 
Quanto à possibilidade de aplicação cumulativa das multas dos arts. 57 e 58, inciso I, da Lei 8.443/1992, ainda que seja adequada a realização de citação e audiência do responsável, por força do disposto no art. 209, §4º, do Regimento Interno do TCU, o Tribunal reconhece que existe relação de subordinação entre as condutas de 'não comprovação da aplicação dos recursos' e de 'omissão na prestação de contas', sendo a primeira consequência da segunda, o que enseja, na verificação das duas irregularidades, a aplicação da multa do art. 57, com o afastamento da multa do art. 58, inciso I, em atenção ao princípio da absorção (Acórdão 9579/2015-TCU-Segunda Câmara, Relator Ministro Vital do Rêgo; Acórdão 2469/2019-TCU-Primeira Câmara, Relator Ministro Augusto Sherman) .
Conforme leciona Cezar Bitencourt (Tratado de Direito Penal: parte geral - 8ª Edição - São Paulo: Saraiva, 2003. Pg. 565) , na absorção, ' (...) a pena do delito mais grave absorve a pena do delito menos grave, que deve ser desprezada'. No caso concreto, a 'omissão no dever de prestar contas', embora seja uma irregularidade autônoma, funciona como fase ou meio para a consecução da 'não comprovação da aplicação dos recursos', havendo clara relação de interdependência entre essas condutas. Dessa forma, recaindo as duas ocorrências num mesmo gestor, deve prevalecer a pena do delito mais grave, qual seja, a multa do art. 57, da Lei 8.443/1992.
Cumpre observar, ainda, que a conduta dos responsáveis, consistente nas irregularidades 'não comprovação da boa e regular aplicação dos recursos federais repassados em face da omissão no dever de prestar contas' e 'não cumprimento do prazo para apresentação de prestação de contas pelo gestor dos recursos', configura violação não só às regras legais, mas também aos princípios basilares da administração pública, eis que, em última análise, ocorre o comprometimento da necessária satisfação à sociedade sobre o efetivo emprego dos recursos públicos postos à disposição da municipalidade, por força do instrumento de repasse em questão. Nesses casos, em que fica evidente a falta de transparência e lisura, não há como afastar as suspeitas sempre presentes de que a totalidade dos recursos públicos federais, transferida ao município, tenha sido integralmente desviada, em prol de gestor ímprobo, ou de pessoas por ele determinadas, a revelar grave inobservância de dever de cuidado no trato com a coisa pública, isto é, ato praticado com culpa grave, pois, na espécie, a conduta do responsável se distancia daquela que seria esperada de um administrador público minimante diligente, num claro exemplo de erro grosseiro a que alude o art. 28 do Decreto-lei 4.657/1942 (Lei de Introdução às Normas do Direito Brasileiro) , incluído pela Lei 13.655/2018 (Acórdão 1689/2019-TCU-Plenário, Relator: Ministro AUGUSTO NARDES; Acórdão 2924/2018-TCU-Plenário, Relator: Ministro JOSÉ MUCIO MONTEIRO; Acórdão 2391/2018-TCU-Plenário, Relator: Ministro BENJAMIN ZYMLER) . 
CONCLUSÃO
Em face da análise promovida na seção 'Exame Técnico', verifica-se que os responsáveis Maurílio Éverton Pinheiro Lima (CNPJ: 07.591.757/0001-46) e Maurílio Éverton Pinheiro Lima (CPF: XXX.227.946-XX) não lograram comprovar a boa e regular aplicação dos recursos. Instados a se manifestar, optaram pelo silêncio, configurando a revelia, nos termos do §3º, do art. 12, da Lei 8.443/1992. Ademais, inexistem nos autos elementos que demonstrem a boa-fé dos responsáveis ou a ocorrência de outras excludentes de culpabilidade.
Vale ressaltar que a jurisprudência pacífica nesta Corte é no sentido da imprescritibilidade das ações de ressarcimento ao erário (Súmula TCU 282) . Dessa forma, identificado dano ao erário, devese instaurar e julgar o processo de tomada de contas especial para responsabilizar seus agentes causadores, respeitando o direito ao contraditório e à ampla defesa, independentemente de quando ocorreram os atos impugnados.
Verifica-se também que não houve a prescrição da pretensão punitiva, conforme análise já realizada.
Tendo em vista que não constam dos autos elementos que permitam reconhecer a boa-fé dos responsáveis, sugere-se que as suas contas sejam julgadas irregulares, nos termos do art. 202, § 6º, do Regimento Interno do TCU, com a imputação do débito atualizado monetariamente e acrescido de juros de mora, nos termos do art. 202, §1º do Regimento Interno do TCU, descontado o valor eventualmente recolhido, com a aplicação da multa prevista no art. 57 da Lei 8.443/1992 somente à pessoa física.
Por fim, como não houve elementos que pudessem modificar o entendimento acerca das irregularidades em apuração, mantém-se a matriz de responsabilização presente na peça 13, p. 8.
PROPOSTA DE ENCAMINHAMENTO
Diante do exposto, submetemos os autos à consideração superior, propondo ao Tribunal:
considerar revéis os responsáveis Maurílio Éverton Pinheiro Lima (CNPJ: 07.591.757/0001-46) e Maurílio Éverton Pinheiro Lima (CPF: XXX.227.946-XX) , para todos os efeitos, dando-se prosseguimento ao processo, com fulcro no art. 12, § 3º, da Lei 8.443/1992; 
com fundamento nos arts. 1º, inciso I, 16, inciso III, alínea 'a' e 'c', da Lei 8.443/1992 c/c os arts. 19 e 23, inciso III, da mesma Lei, e com arts. 1º, inciso I; 209, incisos I e III; 210 e 214, inciso III, do Regimento Interno, julgar irregulares as contas de Maurílio Éverton Pinheiro Lima (CNPJ: 07.591.757/0001-46) e Maurílio Éverton Pinheiro Lima (CPF: XXX.227.946-XX) , condenando-os solidariamente ao pagamento das importâncias a seguir especificadas, atualizadas monetariamente e acrescidas dos juros de mora, calculadas a partir das datas discriminadas até a data da efetiva quitação do débito, fixando-lhes o prazo de quinze dias, para que comprovem, perante o Tribunal, o recolhimento das referidas quantias aos cofres do Fundo Nacional de Cultura, nos termos do art. 23, inciso III, alínea 'a', da citada lei, c/c o art. 214, inciso III, alínea 'a', do Regimento Interno do TCU.
	Data de ocorrência
	Valor histórico (R$) 

	22/10/2010
	1.106.475,00

aplicar a Maurílio Éverton Pinheiro Lima (CPF: XXX.227.946-XX) , a multa prevista no art. 57 da Lei 8.443/1992 c/c o art. 267 do Regimento Interno do TCU, fixando-lhe o prazo de quinze dias, a contar da notificação, para que comprove, perante o Tribunal (art. 214, III, alínea 'a', do Regimento Interno do TCU) , o recolhimento da dívida aos cofres do Tesouro Nacional, atualizada monetariamente desde a data do acórdão que vier a ser proferido por este Tribunal até a do efetivo recolhimento, se pagas após o vencimento, na forma da legislação em vigor;
autorizar, desde logo, a cobrança judicial das dívidas, caso não atendida a notificação, na forma do disposto no art. 28, inciso II, da Lei 8.443/1992;
autorizar também, desde logo, se requerido, com fundamento no art. 28, inciso I, da Lei 8.443, de 1992, c/c o art. 217, §§ 1º e 2º do Regimento Interno do TCU, o parcelamento da (s) dívida (s) em até 36 parcelas, incidindo, sobre cada parcela, corrigida monetariamente, os correspondentes acréscimos legais, fixando-lhe o prazo de quinze dias, a contar do recebimento da notificação, para comprovar, perante o Tribunal, o recolhimento da primeira parcela, e de trinta dias, a contar da parcela anterior, para comprovar os recolhimentos das demais parcelas, devendo incidir, sobre cada valor mensal, atualizado monetariamente, os juros de mora devidos, no caso do débito, na forma prevista na legislação em vigor, alertando o responsável de que a falta de comprovação do recolhimento de qualquer parcela importará o vencimento antecipado do saldo devedor, nos termos do § 2º do art. 217 do Regimento Interno deste Tribunal; 
esclarecer ao responsável Maurílio Éverton Pinheiro Lima (CPF: XXX.227.946-XX) que, caso se demonstre, por via recursal, a correta aplicação dos recursos, mas não se justifique a omissão da prestação de contas, o débito poderá ser afastado, mas permanecerá a irregularidade das contas, dando-se ensejo à aplicação da multa prevista no art. 58, inciso I, da Lei 8.443/1992;
enviar cópia do Acórdão a ser prolatado, bem como do Relatório e do Voto que o fundamentarem à Procuradoria da República no Estado de Minas Gerais, nos termos do § 3º do art. 16 da Lei 8.443/1992, c/c o § 7º do art. 209 do Regimento Interno do TCU, para adoção das medidas cabíveis; e
enviar cópia do Acórdão que vier a ser proferido ao Secretaria Especial de Cultura e aos responsáveis, para ciência, informando que a presente deliberação, acompanhada do Relatório e do Voto que a fundamenta, está disponível para a consulta no endereço www.tcu.gov.br/acordaos, além de esclarecer que, caso requerido, o TCU poderá fornecer sem custos as correspondentes cópias, de forma impressa." (grifos no original) .
2.	Por meio do pronunciamento de peça 32, o Ministério Público junto a este Tribunal manifestou-se de acordo com o encaminhamento oferecido pela SecexTCE às peças 29 a 31 dos autos, com proposta de ajuste apenas na data de atualização do débito de 22/10/2010 para 22/12/2010, tendo em vista equívoco quanto ao momento em que houve a captação dos recursos autorizados (peça 3, p. 42-43) e considerando que tal reparação se dá em benefício dos responsáveis e, portanto, prescinde de renovação da citação.
	É o relatório.

não há.

Procuradora-Geral Cristina Machado da Costa e Silva.

TOMADA DE CONTAS ESPECIAL. RECURSOS CAPTADOS POR FORÇA DA LEI DE INCENTIVO À CULTURA. NÃO COMPROVAÇÃO DA BOA E REGULAR APLICAÇÃO DOS RECURSOS PÚBLICOS CAPTADOS EM FACE DA OMISSÃO NO DEVER DE PRESTAR CONTAS. CITAÇÃO. AUDIÊNCIA. REVELIA. CONTAS IRREGULARES. DÉBITO E MULTA.

TOMADA DE CONTAS ESPECIAL (TCE)

Secretaria de Controle Externo de Tomada de Contas Especial (SecexTCE).

Cuidam os autos de tomada de contas especial (TCE) instaurada pela Secretaria de Fomento e Incentivo à Cultura do Ministério da Cidadania, atual Secretaria Especial da Cultura do Ministério do Turismo, em desfavor da então Mais Brasil Editora e Gravadora Ltda., atual microempresa Maurílio Éverton Pinheiro Lima (CNPJ: 07.591.757/0001-46) , e Maurílio Éverton Pinheiro Lima (CPF: 722.227.946-68) , em razão de omissão no dever de prestar contas dos recursos captados por força do projeto cultural Pronac 10-7283, destinados à execução do projeto cultural denominado "Conexão Vivo Brasil".
2.	Preliminarmente, oportuno registrar que a Secretaria de Fomento e Incentivo à Cultura atribuiu responsabilidade à empresa Mais Brasil Editora e Gravadora Ltda. (07.591.757/0001-46) , proponente do projeto incentivado, que tinha como sócio administrador o Sr. Maurílio Éverton Pinheiro Lima. No entanto, em consulta ao referido CNPJ - 07.591.757/0001-46 -, conforme peça 12, consta que a empresa (microempresa) teve sua natureza jurídica alterada para "Empresário (Individual) ", passando a ser denominada Maurílio Éverton Pinheiro Lima, mantendo-se o CNPJ. O Sr. Maurílio Éverton Pinheiro Lima passou a deter a integralidade do capital social em 12/12/2011, presumindo-se ser esta a data de alteração da natureza jurídica da empresa para "Empresário (Individual) ".
3.	A Portaria 645, de 26/11/2010, autorizou a captação do valor de apoio, totalizando R$ 1.106.475,00, com prazo para captação dos recursos de 29/11/2010 a 25/10/2011 (peça 3, p. 1 e 46) , e de execução até 31/12/2013 (peça 3, p. 68) , recaindo o prazo para prestação de contas em 30/1/2014. A empresa proponente captou os recursos autorizados, no montante de R$ 1.106.475,00, conforme atestam o recibo de mecenato e o extrato da conta (peça 3, p. 42-43) .
4.	O fundamento para a instauração da presente TCE, nos termos consignados no relatório elaborado pelo tomador de contas - Relatório de TCE nº 34/2017 (peça 3, p. 102-106) , foi a omissão no dever de prestar contas do projeto Conexão Vivo Brasil, fato que se encontra demonstrado na documentação constante dos presentes autos.
5.	No âmbito desta Corte de Contas, consoante instrução da SecexTCE de peça 13, a microempresa Maurílio Éverton Pinheiro Lima (CNPJ: 07.591.757/0001-46) e Maurílio Éverton Pinheiro Lima (CPF: 722.227.946-68) , responsáveis pela gestão e execução dos recursos captados com amparo na Lei de Incentivo à Cultura (Lei 8.313/1991) , foram citados pelo valor total captado (R$ 1.106.475,00, data base 22/10/2010) em decorrência da não comprovação da boa e regular aplicação dos recursos federais repassados à Mais Brasil Editora e Gravadora Ltda., sucedida por Maurílio Éverton Pinheiro Lima (CNPJ: 07.591.757/0001-46) , em face da omissão no dever de prestar contas dos valores transferidos, no âmbito do projeto incentivado, no período de 29/11/2010 a 25/10/2011, cujo prazo encerrou-se em 30/1/2014.
6.	Mencionada instrução também concluiu pela necessidade de realizar audiência do Sr. Maurílio Éverton Pinheiro Lima (CPF: 722.227.946-68) em razão do não cumprimento do prazo originalmente estipulado para prestação de contas do projeto incentivado, que se encerrou em 30/01/2014.
7.	Regularmente citados, microempresa Maurílio Éverton Pinheiro Lima e o Sr. Maurílio Éverton Pinheiro Lima (sócio administrador dessa microempresa) e ouvido em audiência apenas o Sr. Maurílio Éverton Pinheiro Lima sobre as mencionadas irregularidades, consoante instrução de peça 13, despacho de peça 15, ofícios de citação de peças 17 e 23, e aviso de recebimento de peça 24 (ciência de comunicação) , os responsáveis permaneceram silentes, o que caracterizou suas revelias, podendo-se dar prosseguimento ao processo, com fulcro no art. 12, § 3º, da Lei 8.443/1992.
8.	Dessa forma, por não haver sido comprovada a correta aplicação dos recursos captados por força do projeto cultural Pronac 10-7283 e por não haver nos autos elementos que permitam reconhecer a boa-fé dos responsáveis microempresa Maurílio Éverton Pinheiro Lima (CNPJ: 07.591.757/0001-46) e Maurílio Éverton Pinheiro Lima (CPF: 722.227.946-68) , acolho e incorporo às minhas razões de decidir os fundamentos detalhados nos pareceres uniformes da unidade técnica especializada, acrescido do ajuste sugerido pelo Ministério Público junto ao TCU quanto à data base do débito para 22/12/2010, no sentido de julgar irregulares as presentes contas, com imputação do débito apurado, no valor atualizado (com juros) em 28/2/2020 de R$ 2.282.477,39 (peça 23) , aos referidos responsáveis e aplicação da multa prevista no art. 57 da Lei 8.443/1992 somente à pessoa física, sem prejuízo das breves considerações a seguir.
9.	No tocante às citações, conforme bem destacado pela unidade instrutiva, por se tratar de empresário individual, a citação do Sr. Maurílio Éverton Pinheiro Lima (CPF: 722.227.946-68) , promovida por meio do Ofício 6296/2020 (peça 23) e efetivamente recebida (ciência de comunicação à peça 24) , supre a ausência da citação da pessoa jurídica, ante o insucesso em sua entrega. Nesse sentido, o enunciado do Acórdão 8698/2019-TCU-Segunda Câmara, Relator Ministro Aroldo Cedraz, a seguir transcrito:
No caso de firma individual ou de empresário individual, considera-se válida a citação endereçada à pessoa física responsável, já que o empresário atua em nome próprio, respondendo os bens particulares integral e solidariamente pelas dívidas decorrentes da atividade empresarial.
10.	De fato, em se tratando de empresário individual, a jurisprudência do Tribunal entende que ele não tem personalidade diversa e separada do titular, constituindo-se como única pessoa com único patrimônio, conforme enunciado do Acórdão 3201/2018-TCU-Segunda Câmara, Rel. Min. Aroldo Cedraz. De igual forma ficou entendido no Acórdão 1563/2012-TCU-Plenário, Rel. Min. Substituto Marcos Bemquerer, ao considerar que os empresários individuais respondem com seus bens particulares pelas dívidas decorrentes da atividade empresarial, integral e solidariamente, pois a empresa individual não tem personalidade diversa e separada de seu titular, constituindo uma única pessoa e um único patrimônio. Na mesma linha ainda são o Acórdão 4784/2014-TCU-Primeira Câmara, Rel. Min. Benjamin Zymler e o Acórdão 10922/2016-TCU-Segunda Câmara, Rel. Min. Substituto André de Carvalho.
11.	Os recursos objeto da presente TCE foram captados por força do projeto cultural Pronac 10-7283, com amparo na Lei de Incentivo à Cultura (Lei 8.313/1991) . A captação de recursos com fundamento na mencionada lei constituiu renúncia fiscal e, por isso, submete-se à fiscalização desta Corte de Contas, conforme entendimento constante dos seguintes enunciados da Jurisprudência Selecionada do Tribunal:
Os valores captados pelas leis de incentivo à cultura, tanto pela Lei 8.685/1993 como pela Lei 8.313/1991, são objeto de renúncia fiscal, sujeitos à fiscalização do TCU. (Acórdão 1940/2008-TCU-Plenário e 1.943/2008-Plenário, ambos da relatoria do Ministro Augusto Sherman) ;
A captação de recursos com fundamento nas leis de incentivo à cultura (Leis 8.685/1993 e 8.313/1991) constitui renúncia fiscal e, por isso, submete-se à fiscalização do TCU (CF/1988, art. 70, caput e Lei 8.443/1992, art. 1º, § 1º) (Acórdão 1466/2008-TCU-Plenário, Relator: Augusto Sherman) ;
É pública a natureza dos recursos oriundos da renúncia fiscal prevista nas leis de incentivo à cultura (Lei Rouanet e Lei do Audiovisual) . Tais incentivos não se confundem com as subvenções (Lei 4.320/1964, art. 12, § 3º) . (Acórdão 1285/2008-TCU-Plenário, Relator: Augusto Sherman) ;
O apoio à cultura por meio da Lei 8.313/1991 (Lei Rouanet) implica renúncia fiscal por parte da União, sendo competência do TCU a fiscalização da aplicação dos respectivos recursos. (Acórdão 4997/2019-TCU-Segunda Câmara, Relator: André de Carvalho) ;
O apoio à cultura por meio das Leis 8.685/1993 (Lei do Audiovisual) e 8.313/1991 (Lei Rouanet) implica renúncia fiscal por parte da União, sendo sua aplicação fiscalizada pelo TCU. (Acórdão 1422/2009-TCU-Plenário, Relator: Walton Alencar Rodrigues) .
12.	No tocante à aplicação da multa, ao acolher integralmente a análise da unidade técnica especializada, destaco o seguinte enunciado da Jurisprudência Selecionada desta Corte de Contas no sentido dessa penalidade ser cabível apenas ao empresário:
A condenação solidária em débito atribuído a firma individual e seu empresário não caracteriza bis in idem, porquanto obriga todos à mesma dívida, que pode ser cobrada integralmente de um ou de ambos, nos termos dos arts. 264 e 265 do Código Civil, além do que não se faz distinção entre o patrimônio da empresa individual e o da pessoa física. No caso de multa, todavia, cabe aplicar apenas ao empresário, sob pena de bis in idem, uma vez que a firma individual não possui personalidade diversa e separada de seu titular, constituindo ambos uma única pessoa, ao contrário do que ocorre nas outras sociedades empresariais. (Acórdão 5246/2020-TCU-Primeira Câmara, Relator Benjamin Zymler; e Acórdãos 1.156/2021 e 11.855/2019, ambos da Primeira Câmara e da relatoria do Ministro Augusto Sherman) .
13.	Quanto à prescrição da pretensão punitiva desta Corte de Contas, considerando que o Acórdão 1441/2016-TCU-Plenário, Relator: Benjamin Zymler, uniformizou a jurisprudência acerca dessa questão no sentido de subordiná-la ao prazo geral de prescrição indicado no art. 205 do Código Civil, que é de dez anos, contado da data de ocorrência da irregularidade sancionada, nos termos do art. 189 do Código Civil, sendo este prazo interrompido pelo ato que ordenar a citação, a audiência ou a oitiva dos responsáveis, nada há que ser questionado no caso concreto, pois a irregularidade sancionada ocorreu em 30/01/2014 e o ato de ordenação da citação em 18/10/2019, ou seja, não houve o transcurso do prazo de dez anos entre a irregularidade e o mencionado ato.
14.	Por fim, adequado o envio de cópia da presente deliberação à Procuradoria da República no Estado de Minas Gerais, nos termos do § 3º do art. 16 da Lei 8.443/1992, c/c o § 7º do art. 209 do Regimento Interno/TCU, para adoção das medidas cabíveis, e as demais medidas propostas pela SecexTCE.
	Ante o exposto, manifesto-me por que o Tribunal aprove a minuta de acórdão que ora submeto à deliberação deste Colegiado.
TCU, Sala das Sessões Ministro Luciano Brandão Alves de Souza, em 13 de abril de 2021.
Ministro JOÃO AUGUSTO RIBEIRO NARDES
Relator